臺灣高等法院刑事裁定
110年度毒抗字第231號
抗  告  人  
即  被  告  賴明智




上列抗告人因違反毒品危害防制條例案件，不服臺灣桃園地方法
院中華民國110年1月25日裁定（110年度毒聲字第177號），提起
抗告，本院裁定如下：
    主  文
抗告駁回。
    理  由
一、原裁定意旨略以：
　㈠被告於民國109年7月10日上午9時5分許為警採集尿液，經台
    灣檢驗科技股份有限公司以EIA酵素免疫分析法為初步檢驗
    ，再以GC/MS氣相層析質譜儀法為確認檢驗結果，甲基安非
    他命呈陽性反應，有列管毒品人口尿液檢體採集送驗紀錄表
    （檢體編號：Z000000000000）、台灣檢驗科技股份有限公
    司109年7月22日報告編號UL/2020/00000000濫用藥物檢驗報
    告各1紙附卷可稽。復按甲基安非他命經施用進入人體後，
    經人體代謝作用，約百分之70於24小時內自尿中排出，約百
    分之90於96小時內自尿中排出，最長可能不會超過4日，此
    有行政院衛生署藥物食品檢驗局81年2月8日81藥檢壹字第00
    1156號函可按，是聲請意旨記載為警採尿往前回溯120小時
    內之某時，容有誤會。又以氣相層析質譜分析法作藥物及其
    代謝產物之定性及定量分析檢驗者，幾乎不會有偽陽性反應
    產生，亦即如尿液中未含有煙毒之反應者，即不可能產生因
    藥物所引起之偽陽性反應，此為毒品檢驗學之常規，亦為原
    審辦理相關違反毒品危害防制條例案件所知悉，是以上開檢
    驗結果當足以認定為真實而堪予採信。
　㈡至被告辯稱不確定別人施用毒品時其有沒有誤吸到等語，惟
    查若與吸食第一級毒品海洛因，或第二級毒品安非他命、甲
    基安非他命者同處一室，其吸入二手菸或蒸氣之影響程度，
    與空間大小、密閉性、吸入之濃度多寡及吸入時間長短等因
    素有關，且因個案而異，又縱然吸入二手煙或蒸氣之尿液可
    檢出毒品反應，其濃度亦應遠低於施用者，亦有行政院衛生
    署管制藥品管理局93年7月30日管檢字第0930007004號函釋
    可稽，且亦為原審辦理相關違反毒品危害防制條例案件所知
    悉，則被告本次所採集之尿液檢體，其甲基安非他命之數值
    達511ng/mL，已超過衛生福利部公告閾值，足證其顯非於不
    知情下吸食二手煙霧導致其尿液呈毒品陽性反應，況被告真
    係於他人吸毒時，在旁吸入吸毒者所燒烤產生之煙氣，即與
    直接施用第二級毒品甲基安非他命無異，亦堪認有施用毒品
    之犯意，是被告上開所辯，顯係事後卸責之詞，不足採信。
　㈢被告現另案在法務部○○○○○○○○○○○執行中，有本院被告前案紀
    錄表附卷可憑，確有難以執行附命戒癮治療之緩起訴處分情
    形，臺灣桃園地方檢察署檢察官聲請裁定令其入勒戒處所觀
    察、勒戒，於法核無不合，應予准許。爰依毒品危害防制條
    例第20條第3項、第1項，觀察勒戒處分執行條例第3條第1項
    規定，裁定應送勒戒處所觀察、勒戒等語。
二、抗告意旨略以：抗告人於109年7月10日採尿，殊不知從金門
    來照顧母親之哥哥於前一晚趁抗告人睡覺時施用安非他命，
    一早醒來房間都是煙，然抗告人並未施用毒品，且採尿數值
    僅超過11屬微量，此非卸責之詞，其不可能拿自己刑期開玩
    笑。檢察官聲請勒戒，抗告人需要繳交一筆龐大費用，太過
    沉重，又尚有母親需其盡孝，懇請為適當處理云云。
三、按犯毒品危害防制條例第10條之罪者，檢察官應聲請法院裁
    定，令被告入勒戒處所觀察、勒戒，其期間不得逾2月。觀
    察、勒戒後，檢察官依據勒戒處所之陳報，認受觀察、勒戒
    人無繼續施用毒品傾向者，應即釋放，並為不起訴之處分；
    認受觀察、勒戒人有繼續施用毒品傾向者，檢察官應聲請法
    院裁定令入戒治處所強制戒治，其期間為6個月以上，至無
    繼續強制戒治之必要為止。但最長不得逾1年。依前項規定
    為觀察、勒戒或強制戒治執行完畢釋放後，3年後再犯第10
    條之罪者，適用前2項之規定。毒品危害防制條例第20條第1
    項、第2項及第3項分別定有明文。
四、本院查：
  ㈠抗告人即被告賴明智於本案行為後，毒品危害防制條例業於1
    09年1月15日修正公布、同年7月15日施行，其中該條例第20
    條第1項、第2項均未修正，僅將第3項有關觀察、勒戒或強
    制戒治執行完畢釋放後得適用前2項規定之期間，由「5年後
    」再犯第10條之罪，修改為「3年後」再犯。抗告人前於103
    年間因施用毒品案件，經臺灣基隆地方法院以103年度毒聲
    字第72號裁定令入勒戒處所執行觀察、勒戒後，因認無繼續
    施用毒品之傾向，於104年1月12日釋放出所，並經臺灣基隆
    地方檢察署檢察官以103年度毒偵緝字第53號為不起訴處分
    確定，其後即未再受任何觀察、勒戒或強制戒治之執行等情
    ，有本院被告前案紀錄表、完整矯正簡表在卷可佐（見本院
    卷第20-21頁，109年度毒偵字第6683號卷第67頁），又犯本
    案施用第二級毒品犯行，經比較結果以修正後規定有利於抗
    告人，合予敘明。
　㈡原審認抗告人前經觀察、勒戒3年後，再犯本案施用第二級毒
    品之罪，論駁其二手誤吸之抗辯，而依同條例第20條第1項
    、第3項規定，裁定將抗告人送勒戒處所觀察、勒戒，已詳
    述所憑之證據及得心證之理由，核無不合。尤其抗告人先於
    偵查中辯稱不確定是否他人施用時誤吸(見毒偵卷第103頁)
    ，何人施用、如何誤吸未曾論及；迨原審裁定後抗告又改稱
    係胞兄於抗告人睡眠時施用所致，其先後不一之辯解，足見
    其臨訟所為而不可信。至抗告人應負擔之觀察勒戒費用與家
    庭照護因素，均無從採為審核原裁定適法性及妥當性之依據
    。是抗告人施用毒品犯行明確，檢察官經裁量結果認本案應
    向法院聲請觀察、勒戒，原審據此認檢察官之聲請核無違背
    法令、事實認定有誤或裁量有重大明顯瑕疵之情形，尊重檢
    察官職權之行使，而裁定准許，尚難認有違誤之處。準此，
    抗告人猶執前詞提起本件抗告，指摘原裁定不當，為無理由
    ，應予駁回。
五、據上論結，應依刑事訴訟法第412條，裁定如主文。
中　　華　　民　　國　 110　　年　　4 　　月　　15  　日
                  刑事第二十三庭審判長法　官  許永煌
                                      法　官  雷淑雯
                                      法　官  吳定亞
以上正本證明與原本無異。
不得再抗告。
                                      書記官  郭侑靜
中　　華　　民　　國　　110 　年　　4 　　月　　16　　日